【裁判字號】    97,易,695
【裁判日期】    980410
【裁判案由】    恐嚇等
【裁判全文】
臺灣士林地方法院刑事判決               97年度易字第695號
    公  訴  人  臺灣士林地方法院檢察署檢察官
    被      告  戊○○
上列被告因恐嚇等案件，經檢察官提起公訴（97年度偵字第2623
號），本院判決如下：
    主  文
戊○○以強暴公然侮辱人，處拘役伍拾日，如易科罰金，以新臺
幣壹仟元折算壹日。
其餘被訴部分無罪。
    事  實
一、戊○○為臺北市○○區○○段第305 地號土地地主之一，以
    該筆土地與維多利亞建設股份有限公司（下稱維多利亞公司
    ）合建大樓後，對於維多利亞公司新建大樓（下稱系爭大樓
    ）之施工品質迭有怨言，於民國96年10月13日上午10時許，
    在多數人得出入之該合建土地現場，即臺北市內湖區○○○
    路○ 段11巷37號大樓工地之中庭廣場，於與維多利亞公司代
    表協調過程中，因施工事項與該公司副總經理甲○○發生爭
    執，其竟基於公然侮辱之犯意，在多數人得共見共聞之情況
    下，出言辱罵甲○○「幹你娘」，並徒手推打甲○○胸部1
    下（未成傷），以此強暴方式侮辱甲○○，而貶抑甲○○之
    人格及社會評價。
二、案經甲○○訴由臺灣士林地方法院檢察署檢察官偵查起訴。
    理  由
甲、證據能力：
    本件當事人對於本院認定事實所引用之證據資料，於本院最
    後審理期日均陳明同意引用為本案證據（見本院98年3 月20
    日審理筆錄），本院審酌該等言詞供述作成時之情況認為適
    當，依刑事訴訟法第159 條之5 之規定，均有證據能力，合
    先敘明。
乙、有罪部分（即被訴強暴公然侮辱部分）：
一、訊據被告戊○○矢口否認有何強暴公然侮辱犯行，辯稱：案
    發當天是因告訴人態度惡劣，對同為地主身份之伊胞姐厲言
    叫囂相向，伊才趨前以手將雙方分開，伊有說你是在罵三小
    （台語），但沒有辱罵三字經，也沒有出手打人；告訴人是
    因其當日個人態度不佳，把事情搞砸，變成維多利亞公司與
    地主互告，無法向公司交代，所以才為本案告訴云云。
二、經查：
(一)、被告戊○○為臺北市○○區○○段第305 地號土地地主之一
    ，以該筆土地與維多利亞公司合建大樓後，對於維多利亞公
    司新建大樓之施工品質未臻滿意，於96年10月13日上午10時
    許，在該合建土地現場即臺北市內湖區○○○路○ 段11巷37
    號大樓工地之中庭廣場，於與維多利亞公司代表協調過程中
    ，因施工事項與該公司副總經理即告訴人甲○○發生口角爭
    執等情，為被告自承，並經證人甲○○證述屬實；
(二)、被告戊○○雖否認與告訴人甲○○爭執過程中，對告訴人有
    出言辱罵「幹你娘」及徒手推打之行為，惟查：
１、被告如事實欄所述之強暴公然侮辱犯行，業據下述證人證述
    綦詳，事證明確：
(1)、證人即告訴人維多利亞公司副總經理甲○○於偵查中證稱：
    被告是地主，伊是建設公司的副總，當時還在施工中，地主
    對施工品質有疑問，伊公司於96年10月13日在工地對地主開
    說明會，工地有一般工地管制，但工人和地主是可以進出的
    ，當時工地裡還有工人和包商，有冷氣、油漆師傅，但伊不
    確定有誰在場，地主方面到場人有被告及他的兄弟姐妹，建
    商方面是伊代表，後來雙方講話不愉快，因為伊沒有通知另
    1 個304 地號的地主，被告就說這樣就不用說了，伊就說不
    用說了，被告就罵伊三字經，朝伊胸部打1 拳，他的兄弟姐
    妹拉住他往電梯走等語（見96年度他字第3606號偵查卷第10
    0 至101 頁97年1 月30日偵訊筆錄）；及於審理中證稱：96
    年10月13日維多利亞公司有與被告等305 地號地主在工地現
    場中庭的地方召開協調會，當時房子還沒有完全蓋好，還在
    施工中，參加的人有被告及其家族的人，因為305 號地主認
    為伊沒有邀其他的地主是不對的，所以就認為這個協調會不
    用再開，一開始是被告的姐姐們嫌公司蓋的房子不好，後來
    被告就認為不用再開，並且發了很大的脾氣，罵三字經「幹
    你娘」，還出手推伊1 把，就被被告的家人拉住，伊跟被告
    說：你說這句話會付出代價，伊會提出告訴，被告說：你不
    敢告就是俗辣（台語），伊就說：我絕對會提出告訴，被告
    就沒有再說什麼，只是大聲的罵，現場吵雜，且有在施工，
    後來被告就被他家人推到電梯內，最後被告還指著伊說：我
    絕對跟你輸贏（台語），當天會議因為被被告這樣一吵，伊
    也沒有辦法開始作報告，沒有辦法開會；因為當天這個會議
    是伊在主持，而且被告只有跟伊有口語衝突，被告罵的時候
    還有指著伊，所以伊認為被告罵「幹你娘」是針對伊；當天
    被告那邊的律師、被告哥哥丁○○、工地主任己○○、包工
    丙○○都有在場，己○○和伊站在同一邊，丙○○在伊後面
    做工，其他地主包括他們的律師都是面對伊，但律師距離稍
    遠，是在最外圍的地方，當天伊有看到在伊後面做工的人的
    長相，當時不知道他叫丙○○，是丙○○後來主動向己○○
    表示要出來作證，伊才知道他叫丙○○；被告罵伊髒話及出
    手打伊，是在說明會現場，被告說要和伊輸贏，是在靠電梯
    那邊，從被告罵伊髒話、出手推伊、伊跟被告說我一定會告
    你、被告說要和伊輸贏，都是相距短短的幾分鐘內，其中罵
    髒話及出手推只有相距幾秒鐘；被告出手推伊1 把，伊不記
    得他是用手掌或拳頭，當時伊有感覺到痛，但覺得應該沒有
    傷，所以當天其他人問伊有沒有怎麼樣時，伊說沒有怎麼樣
    ，伊事發後也沒有去驗傷等語（見本院98年3 月20日審理筆
    錄）；
(2)、證人即系爭大樓工地主任己○○於偵查中證稱：伊與告訴人
    是同集團公司，告訴人是建設公司副總，伊是營造廠及本案
    工地主任，被告是地主；案發當天有開協調會，因為雙方認
    知有問題，但當時氣氛不好，後來他們在1 樓廣場起爭執，
    被告罵告訴人三字經，伊在1 樓和被告大哥丁○○講話，離
    他們不到1 公尺，所以伊有聽到被告罵告訴人「幹你娘」，
    然後衝過去伸手推告訴人1 下，告訴人退了幾步，沒有跌倒
    ，伊就趕快過去勸架，伊擋在中間要他們不要動手等語（見
    97年度偵字第2623號偵查卷第3 至4 頁97年2 月20日偵訊筆
    錄）；及於審理中證稱：伊在維多利亞公司系爭大樓工地擔
    任工地主任，96年10月13日召開說明會當天有在施工，伊有
    在場，當時整個主體結構已經完成，外部在做裝飾，內部在
    作整修，整棟大樓都有人在施工，中庭附近也有人在施工作
    空調工程，當天公司副總甲○○和伊都有參加，是在1 樓中
    庭召開說明會，告訴人要針對工程解說，但是對方不同人一
    直提問，真正發生問題是因為地主要求應有另一部分的地主
    到場，告訴人回答說這個說明會是針對你們說明，地主不高
    興，被告就罵告訴人三字經「幹你娘」，推了告訴人1 把，
    這是在同時間發生的，被告是用拳頭或手掌伊忘記了，告訴
    人有往後退了一下，告訴人沒有回手，只有對被告說幹你娘
    這三個字是可以告你的，後來就發生口角，被告的大哥在被
    告推人後有出面阻擋，維多利亞公司是伊出來阻擋，後來伊
    看到好像是被告大哥或被告律師陪同被告坐電梯往地下室離
    開，被告在電梯口時有指著告訴人說：我要跟你輸贏；系爭
    大樓工地有一般工地管制，平時施工人員可以出入，平時出
    入的工人約10到30個人，一般地主伊等會尊重他們，讓他們
    進入，但伊會陪同，召開說明會當天門沒有關起來，因為地
    主分段時間來，他們來就可以自己直接推門進來；乙○○是
    被告律師，丁○○是被告大哥，丙○○是在後面施工的工人
    ，說明會當天伊都有看到他們，被告罵告訴人三字經及推人
    時，告訴人是在伊的左前方，被告是在伊的右前方，發生推
    人動作時，告訴人沒有動，被告從伊的右前方快速移動到伊
    左前方；被告對告訴人說三字經、推他及跟告訴人說要和你
    輸贏時，因為當時的應答都是被告與告訴人，所以伊覺得被
    告是針對告訴人；被告對告訴人說三字經及推他，距離大約
    幾秒鐘的時間，告訴人對被告說幹你娘這三個字可以告你，
    距離被告說三字經及推人的時間約3 分鐘，被告對告訴人說
    要和你輸贏，距離告訴人對被告說幹你娘這三個字可以告你
    約10分鐘等語（見本院98年3 月20日審理筆錄）；
(3)、證人即系爭大樓工地包工丙○○於偵查中證稱：案發當天伊
    在工地工作，伊聽到大小聲，被告罵副總三字經，有出手推
    副總一下，副總倒退，沒有還手，伊是一邊工作一邊看，其
    他伊就沒有看到了等語（見97年度偵字第2623號偵查卷第4
    頁97年2 月20日偵訊筆錄）；及於審理中證稱：96年10月13
    日當天伊在系爭大樓工地現場施工，伊作空調工程，自己1
    個人在中走廊那裡施工，當天伊8 點到工地，10點到11點間
    有聽到吵架，伊沒有走過去看，只是邊作邊聽，大聲一點的
    伊再看，現場有7 、8 人左右，告訴人在伊左前方，伊有看
    到被告，聽到對話的內容知道被告應該是地主，在談論工地
    介面的事情，被告有罵告訴人三字經，而且也有推告訴人，
    但伊沒有看到是用拳頭或手掌，告訴人被推後退了一下，沒
    有跌倒，伊有聽到告訴人跟被告說：你再罵我就要告你，被
    告就對告訴人說：如果你不敢告就是俗辣（台語），被告罵
    人及推人時有人出來阻擋，然後雙方越離越遠，邊走邊講；
    伊本來不認識告訴人，當天吵架的事情結束後，伊就問工地
    主任己○○是什麼事情，己○○說告訴人是副總，伊與告訴
    人是作證時才正式認識；系爭大樓工地現場有門禁、保全，
    平常施工人員都得出入，約有2 、30個施工人員進出，油漆
    、裝潢、土木都有等語（見本院98年3 月20日審理筆錄）；
(4)、證人即被告律師乙○○於偵查中證稱：伊有陪伊當事人即被
    告過去系爭大樓工地，當天本來是要討論返還保證金，後來
    在1 樓中庭大廳，被告姐姐指責下水道不好等施工問題，對
    方公司現場代表就說我們做的要死，還被你們嫌，被告姐姐
    就說不好就要講，後來兩人口氣越來越大聲，後來被告有上
    前斜推對方代表一下，換成他們兩人不斷在叫囂，後來保全
    等人有上前勸他們兩人不要這樣，後來被告有對對方代表說
    要拼個輸贏，但正確字語伊不記得等語（見97年度偵字第26
    23號偵查卷第10至11頁97年3 月5 日偵訊筆錄）；及於審理
    中證稱：96年10月13日當天伊有在系爭大樓工地現場，當天
    伊是應被告的要求過去，因為地主與建商有關於工地上的爭
    議，希望伊陪同到場，一開始只有305 地號地主出現，有部
    分的地主表示為何沒有304 號地主出現，並表示有爭議的話
    應該是所有地主一起出席解決問題，另被告的姐姐在場質疑
    現場有漏水、排水不良的情形，當時建商代表即告訴人甲○○聽到被告姐姐的質疑就反應我們做的要死，卻被你們嫌的
    要死，不然就不要作，被告看到告訴人對他姐姐這樣，就上
    前推告訴人一把，告訴人就說：你怎麼敢打我，我要告你，
    戊○○就說：你要告去告，我要告你誣告，兩人就反覆作這
    樣的事情，現場很亂，後來一些人將被告拉開，因為地主出
    席沒有齊全，場面又那麼亂，認為可能無法討論事情，後來
    伊就陪同被告及他太太搭大樓左側電梯要離開，要下電梯前
    告訴人又對被告表示：我就是要告你，被告就回頭說：看要
    怎樣拼輸贏，後來伊等下電梯後就各自離開；當天伊沒有注
    意到附近有無人在施工，中庭的部分是沒有，伊只能確認到
    庭的證人中的丁○○有在場，當時也有一個保全人員在場，
    因為他有穿制服很顯眼，其他人伊無法確認有無在場；本來
    被告是在伊旁邊，在一剎那的時間，他移到告訴人前面，但
    當時也沒有想到會真的發生衝突，是後來聲音愈來愈大聲，
    才特別去注意到他們；被告與告訴人兩人在對話過程中是否
    有加一些形容詞的情形，伊沒有特別注意等語（見本院98年
    3 月20日審理筆錄）；
(5)、綜合上開證人之證述，證人即告訴人甲○○、證人己○○、
    證人丙○○均明確證稱被告在系爭大樓中庭廣場與告訴人發
    生爭執時，確有出言辱罵告訴人「幹你娘」及徒手推打告訴
    人之情形，而證人乙○○亦證述被告確有上前推告訴人情事
    ，互核告訴人與其餘證人所述事實梗概均無不合，堪信告訴
    人指訴為真實。
２、至證人即律師乙○○雖另證稱：伊當時未聽到被告罵告訴人
    「幹你娘」（見97年度偵字第2623號偵查卷第10至11頁97年
    3 月5 日偵訊筆錄、本院98年3 月20日審理筆錄），及被告
    所舉之證人即被告之兄丁○○證稱：當天伊有到系爭大樓工
    地參加協調會，伊印象中是從大門進去的，建商代表是告訴
    人，伊不確定工地主任在不在，當天伊從大門進來，眼前就
    看到花圃設計很難看，沒有多久時間大家就吵起來，所以還
    來不及看其他地方，協調會沒有順利開始；一開始是伊與被
    告的姐姐跟告訴人吵，後來被告有大聲叫大家不要吵，伊姐
    姐也還有再吵，詳細誰講什麼話伊也不記得，伊只有聽到被
    告與告訴人互相叫來叫去，但伊沒有聽到這句話被告罵「幹
    你娘」，也沒有看到被告出手打告訴人，只有告訴人走過來
    時，被告有出手擋1 下，後段的事伊沒有再聽到云云（見本
    院98年3 月20日審理筆錄）。惟查，證人乙○○如前述已證
    稱被告由其身旁移動到告訴人之前時，沒有想到會真的發生
    衝突，也沒有特別注意被告與告訴人在對話過程中是否有加
    一些形容詞等情（同見本院上開審理筆錄），當未始終注意
    告訴人與被告間之互動情形，而證人丁○○自承耳朵不是很
    靈光，右耳手術後會呯呯響，平衡神經、聽力神經有受損等
    情（同見本院上開審理筆錄），則其等縱稱未聽見被告辱罵
    告訴人「幹你娘」，亦未能逕認被告確實未為上開言語；又
    證人丁○○稱被告只有在告訴人走過來時，有出手擋1 下此
    節，則與證人即告訴人甲○○、證人己○○、證人丙○○、
    證人乙○○均證稱係被告主動推告訴人等情不符，顯有迴護
    被告之嫌，亦不足推翻本院前揭事實之認定，併為敘明。
３、按所謂「公然」，係指不特定人或多數人得以共見共聞之狀
    態，至於現場實際上有多少人聞見，均非所問；又所謂「侮
    辱」，乃對他人為有害於感情名譽之輕蔑表示，足使他人在
    心理上有感受到難堪或不快之虞者，亦即侮辱行為本身須具
    有侵害他人感情名譽之一般危險；再所謂「強暴」，係對於
    他人身體直接或間接所實施之暴力手段而言。本件被告於系
    爭大樓工地施工工人等多數人得出入之中庭廣場，辱罵告訴
    人三字經「幹你娘」，且徒手推打告訴人1 下，衡諸一般社
    會通念，已足使告訴人於身體上受外力侵迫及於心理上感受
    難堪，乃以強暴方式貶抑告訴人之人格及社會評價，被告所
    為該當於強暴公然侮辱犯行甚明。本件犯罪事證明確，應依
    法論科。
三、論罪科刑：
    核被告戊○○所為，係犯刑法第309 條第2 項之強暴公然侮
    辱罪。爰審酌被告於犯罪後未坦承犯行，且未獲告訴人諒解
    ，惟念其並無前科，素行尚稱良好，因與告訴人口角爭執，
    基於一時氣憤而有失控行為，幸未釀成其他重大危害，暨被
    告犯罪之動機、目的、手段、生活狀況、品行、智識程度等
    一切情狀，量處如主文所示之刑，及諭知易科罰金之折算標
    準，以資懲戒。
丙、無罪部分：
一、公訴意旨略以：被告戊○○前述與告訴人甲○○爭執過程中
    ，復對告訴人甲○○出言恫稱：「要與你輸贏」，致告訴人
    心生畏懼，因認被告另涉犯刑法第305 條之恐嚇危害安全罪
    嫌。
二、按犯罪事實應依證據認定之，無證據不得認定犯罪事實，又
    不能證明被告犯罪者，應諭知無罪之判決，刑事訴訟法第15
    4 條第2 項、第301 條第1 項分別定有明文。次按事實之認
    定，應憑證據，如未能發現相當證據，或證據不足以證明，
    自不能以推測或擬制之方法，為裁判基礎；又認定不利於被
    告之事實，須依積極證據，茍積極證據不足為不利於被告事
    實之認定時，即應為有利於被告之認定，更不必任何有利之
    證據；再刑事訴訟法上所謂認定犯罪事實之積極證據，係指
    適合於被告犯罪事實認定之積極證據而言，雖不以直接證據
    為限，間接證據亦包括在內，然而無論直接或間接證據，其
    為訴訟上之證明，須於通常一般之人均不致有所懷疑，而得
    確信其為真實之程度者，始得據為有罪之認定，倘其證明尚
    未達到此一程度，而有合理之懷疑存在而無從使事實審法院
    得有罪之確信時，即應由法院為諭知被告無罪之判決（最高
    法院40年台上字第86號、30年上字第816 號、29年上字第31
    05號、76年台上字第4986號判例意旨參照）。再刑法第305
    條之恐嚇危害安全罪，以加害生命、身體、自由、名譽、財
    產之事，恐嚇他人致生危害於安全，為其構成要件，如所為
    不致使人生畏怖之心，即難以該罪相繩。
三、本件公訴人認被告戊○○此節涉犯恐嚇危害安全罪嫌，無非
    係以證人即告訴人甲○○、證人己○○、證人丙○○、證人
    乙○○等之證述，為其主要論據。訊據被告堅決否認有何恐
    嚇危害安全犯行，辯稱：當天是因為告訴人說要告伊，所以
    伊才跟他說要和他輸贏，伊的意思是說要在法院輸贏等語。
四、經查：
    如前述公訴人所舉之證人即告訴人甲○○於審理中證稱：被
    告罵伊「幹你娘」及出手推伊後，伊有跟被告說：你說這句
    話會付出代價，伊會提出告訴，被告說：你不敢告就是俗辣
    （台語），伊就說：我絕對會提出告訴，被告就沒有再說什
    麼，只是大聲的罵，後來被告被他家人推到電梯內，最後被
    告還指著伊說：我絕對跟你輸贏（台語），從被告罵伊髒話
    、出手推伊、伊跟被告說我一定會告你、被告說要和伊輸贏
    ，都是相距短短的幾分鐘內等語（見本院98年3 月20日審理
    筆錄）；證人己○○於審理中證稱：被告罵告訴人「幹你娘
    」及推告訴人後，告訴人有對被告說幹你娘這三個字是可以
    告你的，後來就發生口角，後來伊看到好像是被告大哥或被
    告律師陪同被告坐電梯往地下室離開，被告在電梯口時有指
    著告訴人說：我要跟你輸贏，被告對告訴人說三字經及推他
    ，距離大約幾秒鐘的時間，告訴人對被告說幹你娘這三個字
    可以告你，距離被告說三字經及推人的時間約3 分鐘，被告
    對告訴人說要和你輸贏，距離告訴人對被告說幹你娘這三個
    字可以告你約10分鐘等語（見本院98年3 月20日審理筆錄）
    ；證人丙○○於審理中證稱：伊聽到被告罵告訴人三字經及
    推告訴人，告訴人跟被告說：你再罵我就要告你，被告就對
    告訴人說：如果你不敢告就是俗辣（台語）等語（見本院98
    年3 月20日審理筆錄）；證人乙○○於審理中證稱：被告上
    前推告訴人1 把，告訴人就說：你怎麼敢打我，我要告你，
    戊○○就說：你要告去告，我要告你誣告，兩人就反覆作這
    樣的事情，現場很亂，一些人將被告拉開，後來伊陪同被告
    及他太太搭大樓左側電梯要離開，要下電梯前告訴人又對被
    告表示：我就是要告你，被告就回頭說：看要怎樣拼輸贏，
    後來伊等下電梯後就各自離開等語（見本院98年3 月20日審
    理筆錄），足認被告確於告訴人稱將提出告訴後，於極短暫
    時間內即對告訴人回稱要與其輸贏，被告辯稱其所謂要與告
    訴人輸贏，係指要在法院輸贏等情，尚非無據，此情亦當為
    相對人即告訴人所得認知；又被告對告訴人稱要與其輸贏前
    ，雖如前述另有推打告訴人1 把之行為，惟告訴人已證稱：
    當時伊雖有感覺到痛，但覺得應該沒有傷，伊事發後也沒有
    去驗傷等語（同見本院上開審理筆錄），足認被告與告訴人
    爭執過程中推打告訴人1 把之行為，其力道尚屬輕微，甚至
    未造成告訴人受有具體傷害，其強暴行為應不致達使人生畏
    怖之心之程度；綜觀被告對告訴人稱要與其輸贏之內在真意
    及外在情狀，應認被告對告訴人口出該言，未達足使告訴人
    生畏怖之心，尚難認其構成恐嚇危害安全犯行。
五、綜上，公訴人所舉之證據不足以證明被告此節犯罪，此外本
    院復查無其他積極證據足認被告有公訴人所指之恐嚇危害安
    全犯行，不能證明被告犯罪，依法應就此節為被告無罪判決
    之諭知。
據上論斷，應依刑事訴訟法第284 條之1 、第301 條第1 項、第
299 條第1 項前段，刑法第309 條第2 項、第42條第3 項，刑法
施行法第1 條之1 ，判決如主文。
本案經檢察官張紜瑋到庭執行職務
中    華    民    國    98    年    4    月     10    日
                  刑事第五庭  法  官  孫  曉  青
以上正本證明與原本無異。
如不服本判決應於收受判決後10日內向本院提出上訴書狀，並應
敘述具體理由；其未敘述上訴理由者，應於上訴期間屆滿後20日
內向本院補提理由書狀（均須按他造當事人之人數附繕本）「切
勿逕送上級法院」。
                              書記官  李  佳  穎
中    華    民    國    98    年    4    月     10    日
中華民國刑法第309條
公然侮辱人者，處拘役或300元以下罰金。
以強暴犯前項之罪者，處1 年以下有期徒刑、拘役或500 元以下
罰金。


司法院資訊處製作；財團法人民間司法改革基金會備份。
